臺灣臺北地方法院刑事裁定　　　　　　 100年度聲判字第65號
聲　請　人
即　告訴人　王美心
代　理　人　陳化義律師
被　　　告　劉博文
　　　　　　謝學豐
　　　　　　孫暐皓
　　　　　　黃鈴翔
　　　　　　程紹菖
　　　　　　修淑芬
　　　　　　曾蘭淑
　　　　　　李蕙璇
　　　　　　曾文哲
　　　　　　王聖文
　　　　　　張怡文
　　　　　　蔣孝化（化名）真實姓名、年籍資料均不詳
上列聲請人即告訴人因告訴被告等犯妨害名譽案件，不服臺灣高
等法院檢察署檢察長中華民國100年2月8日以100年度上聲議字第
748號駁回聲請再議之處分（原不起訴處分案號：臺灣臺北地方
法院檢察署99年度偵續一字第49號），聲請交付審判，本院裁定
如下：
    主  文
聲請駁回。
    理  由
一、聲請交付審判意旨如附件之聲請狀及理由狀1、2、3所載。
二、按告訴人不服上級法院檢察署檢察長或檢察總長認為再議無
    理由而駁回之處分者，得於接受處分書後10日內委任律師提
    出理由狀，向該管第一審法院聲請交付審判；法院認為交付
    審判之聲請不合法或無理由者，應駁回之，刑事訴訟法第
    258條之1第1項、第258條之3第2項前段分別定有明文。是上
    級法院檢察署檢察長或檢察總長認再議之聲請為不合法而駁
    回者，此一駁回處分既非前開規定所定得聲請交付審判之對
    象，縱有不服，亦應以其他途徑尋求救濟，倘據此聲請交付
    審判，應認其聲請為不合法，該管第一審法院不得進而審究
    其聲請交付審判有無理由，應逕以裁定駁回之。經查：
(一)本件聲請人即告訴人王美心，以被告蔣孝化涉犯妨害名譽罪
    嫌，向臺灣臺北地方法院檢察署檢察官提出告訴，該署檢察
    官未對被告蔣孝化為不起訴處分，聲請人於民國100年1月12
    日聲請再議，經臺灣高等法院檢察署檢察長於100年2月21日
    ，以檢紀正字第1000000160號函，認聲請人之再議聲請不合
    法，前開書函於100年2月22日送達，聲請人於100年3月2日
    委任律師具狀聲請交付審判等情，業經本院依職權調閱上開
    案件卷宗核閱無誤，並有臺灣臺北地方法院檢察署99年度偵
    續一字第49號不起訴處分書、臺灣高等法院檢察署前開書函
    、送達證書、刑事委任書狀、聲請人刑事聲請交付審判狀暨
    其上本院收文章戳等在卷可稽，堪認屬實。聲請人係針對臺
    灣高等法院檢察署檢察長認再議為不合法之處分，聲請交付
    審判，參諸前開說明，此部分之聲請顯不合法，應依刑事訴
    訟法第258條之3第2項前段規定，裁定駁回之。
(二)本件聲請人對被告劉博文、謝學豐、孫暐皓、黃鈴翔、程紹
    菖、修淑芬、曾蘭淑、李蕙璇、曾文哲、王聖文、張怡文提
    出妨害名譽告訴之案件，經臺灣臺北地方法院檢察署檢察官
    於99年12月24日以99年度偵續一字第49號為不起訴處分後，
    聲請人不服，聲請再議，嗣經臺灣高等法院檢察署檢察長於
    100年2月8日以100年度上聲議字第748號駁回再議，該處分
    書於100年2月23日送達予聲請人，嗣聲請人於同年3月2日委
    任律師向本院提出本件聲請，並未逾越法定異議期間等情，
    業經本院調閱上開案件卷宗核閱無訛，並有前述不起訴處分
    書、駁回再議處分書、送達證書、委任狀及聲請狀上之收文
    章戳各1份附卷可查，是此部分之聲請交付審判程式合於首
    揭法條規定，應予敘明。
三、按：
(一)刑事訴訟法第258條之1規定告訴人得向法院聲請交付審判，
    揆其立法意旨，係對於「檢察官不起訴裁量權」制衡之一種
    外部監督機制，法院之職責僅在就檢察官所為不起訴之處分
    是否正確加以審查，藉以防止檢察機關濫權，依此立法精神
    ，同法第258條之3第3項規定「法院就交付審判之聲請為裁
    定前，得為必要之調查」，所謂「得為必要之調查」，係指
    調查證據之範圍應以偵查中曾顯現者為限，不可就新提出之
    證據再為調查，亦不可蒐集偵查卷宗以外之證據，否則將與
    刑事訴訟法第260條之再行起訴規定混淆不清。法院於審查
    交付審判之聲請有無理由時，除認為告訴人所指摘不利被告
    之事證，未經檢察機關詳為調查或斟酌，或不起訴處分書所
    載理由違背經驗法則、論理法則或其他證據法則者外，不宜
    率予交付審判。所謂告訴人所指摘不利被告之事證，未經檢
    察機關詳為調查，係指告訴人所提出請求調查之證據，檢察
    官未予調查，且若經調查，即足以動搖原偵查檢察官事實之
    認定及處分之決定，倘調查結果，尚不足以動搖原事實之認
    定及處分之決定者，仍不能率予交付審判。
(二)刑法第310條第1項之誹謗罪，係以意圖散布於眾，而指摘或
    傳述足以毀損他人名譽之事為要件。而言論自由為人民之基
    本權利，憲法第11條有明文保障，國家應給予最大限度之維
    護，俾其實現自我、溝通意見、追求真理及監督各種政治或
    社會活動之功能得以發揮。惟為兼顧對個人名譽、隱私及公
    共利益之保護，法律尚非不得對言論自由依其傳播方式為合
    理之限制。刑法第310條第1項及第2項針對以言詞或文字、
    圖畫而誹謗他人名譽者之誹謗罪規定，係為保護個人法益而
    設，以防止妨礙他人之自由權利所必要，符合憲法第23條規
    定之意旨。至刑法同條第3項前段以對誹謗之事，能證明其
    為真實者不罰之規定，則係針對言論內容與事實相符者之保
    障，並藉以限定刑罰權之範圍，非謂指摘或傳述誹謗事項之
    行為人，必須自行證明其言論內容確屬真實，始能免於刑責
    。惟行為人雖不能證明言論內容為真實，但依其所提證據資
    料，認為行為人有相當理由確信其為真實者，即不能以誹謗
    罪之刑責相繩，亦不得以此項規定而免除檢察官或自訴人於
    訴訟程序中，依法應負行為人故意毀損他人名譽之舉證責任
    ，或法院發現其為真實之義務。就此而言，刑法第310條第3
    項與憲法保障言論自由之旨趣並無牴觸。」。又刑法第311
    條規定：「以善意發表言論，而有左列情形之一者，不罰：
    一、因自衛、自辯或保護合法之利益者。二、公務員因職務
    而報告者。三、對於可受公評之事，而為適當之評論者。四
    、對於中央及地方之會議或法院或公眾集會之記事，而為適
    當之載述者。」係法律就誹謗罪特設之阻卻違法事由，目的
    即在維護善意發表意見之自由，亦不生牴觸憲法問題，此有
    司法院大法官會議釋字第509號解釋文及解釋理由書可參。
(三)是則，依上開解釋，行為人就其發表非涉及私德而與公共利
    益有關之言論所憑之證據資料，至少應有相當理由確信其為
    真實，即主觀上應有確信「所指摘或傳述之事為真實」之認
    識，倘行為人主觀上無對其「所指摘或傳述之事為不實」之
    認識，即不成立誹謗罪。惟若無相當理由確信為真實，僅憑
    一己之見逕予杜撰、揣測、誇大，甚或以情緒化之謾罵字眼
    ，在公共場合為不實之陳述，達於誹謗他人名譽之程度，即
    非不得以誹謗罪相繩。此與美國於憲法上所發展出的「實質
    惡意原則（或稱真正惡意原則，actual malice）」，大致
    相當。而所謂「真正惡意原則」係指發表言論者於發表言論
    時明知所言非真實，或因過於輕率疏忽而未探究所言是否為
    真實，則此種不實內容之言論即須受法律制裁。準此，是否
    成立誹謗罪，首須探究者即為行為人主觀上究有無相當理由
    確信其所指摘或傳述之事為真實之誹謗故意。
(四)又所謂「言論」在學理上，可分為「事實陳述」及「意見表
    達」二者。「事實陳述」始有真實與否之問題，「意見表達
    」或對於事物之「評論」，因屬個人主觀評價之表現，即無
    所謂真實與否可言。而自刑法第310條第1項：「意圖散布於
    眾，而指摘或傳述足以毀損他人名譽之事者，為誹謗罪」、
    第3項前段：「對於所誹謗之事，能證明其為真實者，不罰
    。」規定文義觀之，所謂得證明為真實者，唯有「事實」，
    據此可徵，我國刑法第310條之誹謗罪所規範者，僅為「事
    實陳述」，不包括針對特定事項，依個人價值判斷所提出之
    主觀意見、評論或批判，屬同法第311條第3款所定免責事項
    之「意見表達」，亦即所謂「合理評論原則」之範疇，是對
    於可受公評之事項，縱批評內容用詞遣字尖酸刻薄，足令被
    批評者感到不快或影響其名譽，亦應認受憲法之保障，不能
    以誹謗罪相繩，蓋維護言論自由俾以促進政治民主及社會健
    全發展，與個人名譽可能遭受之損失兩相權衡，顯有較高之
    價值。易言之，憲法對於「事實陳述」之言論，係透過「實
    質惡意原則」予以保障，對於「意見表達」之言論，則透過
    「合理評論原則」（即刑法第311條第3款之不罰事由），賦
    與絕對保障。
四、經查：
(一)被告劉博文部分：
    被告劉博文確實有於95年4月6日下午2時53分及同日下午3時
    18分，分別寄送電子郵件至國立雲林科技大學校長信箱及教
    育部部長信箱，內容包括「PRESTON UNIVERSITY曾遭美國州
    級主管機關取締在案，王美心為專任教師具公職身份，卻在
    此一文憑工廠（degree mill）兼職甚為不宜」、「王美心
    擁有倫大之化學Ph.D資格，符合學審會之助理教授聘用資格
    ，惟其法學素養是否符合任教資格則尚有討論空間（在學法
    碩生的老師來指導法碩班的同學？）」等情，為被告劉博文
    所不否認，並有聲請人提出之電子郵件影本在卷可稽（見95
    年度他字第7775號卷一第66至67頁），堪信為真。然除上開
    2封電子郵件外，並無其他證據足以證明被告劉博文有將同
    樣內容交付予媒體報導一節，亦經聲請人陳述在卷（見96年
    度偵續字第805號卷一第102頁）。觀諸被告劉博文所投訴之
    內容係針對聲請人之師資任用資格提出質疑，且投訴之對象
    亦為相關主管及教學單位，而投訴之方式並非公開而是向部
    長及校長之個人信箱為之，且亦無向其他人為相同內容之傳
    述，是依據上開客觀情狀，自難認被告劉博文主觀上有何散
    布於眾之意圖，當無從遽令其擔負誹謗罪之罪責。
(二)被告謝學豐、孫暐皓、黃鈴翔、程紹菖、修淑芬、曾蘭淑、
    李蕙璇、曾文哲、王聖文、張怡文部分：
  1.聲請人於案發當時（95年4月間）係擔任國立雲林科技大學
    法律研究所助理教授，且在國內生物科技界有相當知名度，
    有很多演講、產學合作及顧問的委辦事項等情，業據聲請人
    自陳在卷，則聲請人既為人師表，且屢受邀請為他人進行演
    講，甚或受其他單位委託進行研究，其言行動見觀瞻，且在
    本件被告等人為聲請意旨所載之報導前，聲請人已因與當時
    之司法院副院長城仲模間發生疑似緋聞之新聞，迭經各種新
    聞媒體及雜誌披露批評，乃為眾所周知之事實，此有自由時
    報、中國時報、聯合報、聯合晚報等剪報資料附卷足憑，顯
    見聲請人已成為公眾人物，其行事作為自屬於刑法第311條
    第3款可受公評之事項，合先敘明。
  2.被告謝學豐部分：
 (1)被告謝學豐為聯意製作股份有限公司（下稱TVBS）電視台之
    新聞記者，於95年4月7日TVBS之新聞中報導聲請人「與大法
    官傳出不倫戀」、「個人檔案中，卻發現有膨風灌水的嫌疑
    」、「任中華生醫科技應用協會理事長一職，生技業界人士
    說，根本就沒聽過這個單位」、「據說王美心也曾經在東吳
    法學院授課，以及擔任助教工作，跟東吳一點關係都沒有」
    、「不是工研院的正式員工」、「清大法研所從未參與該院
    的研究計畫」、「一筆百略醫學科技顧問，究竟是何許人」
    、「克緹顧問歐陽元美：她根本現在不是我們的顧問，看來
    王美心和克緹也沒有關係，這一筆頭銜也應該要下架」、「
    資歷真真假假」等語，有聲請人提出之新聞報導網頁列印資
    料可憑（見95年度他字第7775號卷一第119頁），應屬真實
    。惟被告謝學豐辯稱：伊於報導中指聲請人與大法官傳出不
    倫戀，是當時各大媒體使用之標題，且平面媒體經追蹤聲請
    人之個人檔案時，發現有灌水之嫌疑，伊乃引述上開平面媒
    體之報導，並就聲請人是否為工研院員工、清大法研所有無
    對該院提出研究計畫等事項，對聲請人提出質疑，且伊確曾
    向東吳大學之公關郭國斌及克緹公司之發言人歐陽元美求證
    ，而生技界人很多，不一定都聽過中華生技應用協會，伊並
    無誹謗聲請人之惡意」等語。
 (2)有關「與大法官傳出不倫戀」部分，係因壹週刊於95年4月6
    日報導司法院副院長城仲模偕聲請人同往賓館之事，確屬聲
    請人在本件報導前既已遭媒體披露之訊息；而「個人檔案中
    ，卻發現有膨風灌水的嫌疑」、「一筆百略醫學科技顧問，
    究竟是何許人」、「資歷真真假假」部分，係被告謝學豐先
    於聲請人任職之國立雲林科技大學網頁查詢聲請人之資歷後
    ，即依該網頁所載，聲請人任職經歷有中華生醫科技應用協
    會理事長、工研院化工所、清大科技法律研究所之生物科技
    教授群、百略醫學科技顧問、克緹國際公司顧問等記錄，被
    告謝學豐即根據上開記錄訪問相關人士，發現有所疑問（詳
    下述），而就聲請人資歷提出質疑及適當評論，且上開聲請
    人之資歷應屬可受公評事項，故報導內容尚無任何不合理之
    處；至於「任中華生醫科技應用協會理事長一職，生技業界
    人士說，根本就沒聽過這個單位」、「據說王美心也曾經在
    東吳法學院授課，以及擔任助教工作，跟東吳一點關係都沒
    有」、「不是工研院的正式員工」、「清大法研所從未參與
    該院的研究計畫」等語，除曾採訪證人即東吳大學公關郭國
    斌，並有採訪光碟及勘驗筆錄（見99年度偵續一字第49號卷
    一第251頁）外，其報導內容亦僅屬於中性而在客觀上難謂
    有何足以貶損聲請人人格之處；至於「克緹顧問歐陽元美：
    她根本現在不是我們的顧問，看來王美心和克緹也沒有關係
    ，這一筆頭銜也應該要下架」一語，亦係被告謝學豐採訪克
    緹公司發言人歐陽元美後，依據歐陽元美之陳述內容為適當
    之評價，此有上開採訪光碟及勘驗筆錄在卷可稽（見99年度
    偵續一字第49號第一卷第251頁），自難謂被告謝學豐主觀
    上有何誹謗之惡意可言。
  3.被告孫暐皓部分：
 (1)被告孫暐皓為東森電視台社會中心之記者，於95年4月7日之
    東森新聞中報導「王美心她眼裏只有男人有利用價值」「學
    長姐氣憤的說，她終於出事了，在王美心的眼裏，女人不是
    人」「跟東吳一點關係都沒有」、「和某位男教授、甚至教
    授的兒子關係良好，過從甚密」、「同窗好友是完全不同情
    」「資歷記載著是中華生醫科技應用協會理事長，可是生技
    界人士卻說沒聽過這個單位」、「履歷中也赫然出現百略醫
    學科技顧問，卻說沒聽過王美心」等語，有聲請人提出之新
    聞報導網頁列印資料可憑（見95年度他字第7775號卷一第22
    8頁），應值採信。
 (2)被告孫暐皓辯稱：那天到了東吳之後有問一些人，然後打電
    話回公司，有問王美心的學長，就是法研所的學長講的，他
    們跟伊講的，伊才這樣報導，東吳的公關郭國斌有發言，伊
    只是轉述他們的說法等語，核與證人即時任東吳大學秘書室
    媒體聯絡人郭國斌於偵查時所證述：被告孫暐皓確於95年4
    月7日前往東吳大學對其進行採訪，其當時對被告孫暐皓表
    示聲請人只是東吳大學法研所學生，不是老師或助教，這段
    期間被告孫皓偉在法學院的騎樓，碰到學生或同學，問是否
    認識王美心，大概有3個以上，老師、學生都有，有看到被
    告打電話出去。其有聽說類似王美心跟男教授或教授的兒子
    過從甚密的話，有聽教授級的老師說王美心和某位男老師關
    係還不錯的話，經常進進出出，蠻熟的話，沒有聽過「過從
    甚密」的話，有聽說王美心的事好友完全不同情等語大致相
    符（見98年度調偵字第333號卷二第126頁），且報導中均有
    註明「有人爆料說」、「王美心學長姐氣憤的說」、「東吳
    大學公關郭國斌說」、「有學校的朋友爆料說」，以表示其
    採訪之對象及係引用該採訪對象所述內容，堪認被告孫暐皓
    對其報導確實係經過相關之採訪及查證，而基於採訪所得確
    信所報導內容為真，自無誹謗故意可言。至於「同窗好友是
    完全不同情」一語純係受採訪者之主觀感受評價，客觀上並
    未非事實之陳述而對於聲請人之人格有何貶損之處，而「資
    歷記載著是中華生醫科技應用協會理事長，可是生技界人士
    卻說沒聽過這個單位」、「履歷中也赫然出現百略醫學科技
    顧問，卻說沒聽過王美心」等語，係根據同台記者即被告黃
    鈴翔（詳如後述）及被告謝學豐（已如前述）就聲請人相關
    資歷查證及報導之資料，在客觀上亦難謂有何足以貶損聲請
    人人格之處。
  4.被告黃鈴翔部分：
 (1)被告黃鈴翔辯稱：「95年4月6日之報導有經我向周丹薇之生
    技公司求證，且有至中華生醫科技應用協會之辦公室，惟找
    不到該協會，經撥打電話亦無人接聽，而95年4月7日之報導
    則係經我採訪聲請人與前夫所共同認識之朋友而得，至於聲
    請人指訴報導內容有關「王美心專業如果真的這麼好，過去
    聘用她的時間就不會這麼短」「不是簡單的角色」部分，我
    並未有如此陳述，且新聞播出時並無該等內容」等語。
 (2)有關聲請人指訴被告黃鈴翔有「王美心專業如果真的這麼好
    ，過去聘用她的時間就不會這麼短」陳述報導內容，並未顯
    見於被告黃鈴翔之新聞報導中，此有被告黃鈴翔所提出之報
    導光碟附卷，並有勘驗筆錄在卷可稽（見99年度偵續一字第
    49號卷二第12頁）。其次有關「很會鑽的那種人，很厲害」
    「王美心吵架吵到自殘，但在吵過架後，會全盤否認講過的
    話」「王美心吵架和爭執的時候，常常會在事後說出和事實
    有出入的版本」「王美心想要的也會以強烈方式表達.. 不
    擇手段的強烈手段」等語，係就受訪者所本身之陳述或是就
    受訪者之陳述為引用論述，此有上開報導光碟及勘驗筆錄可
    參（見99年度偵續一字第49號卷二第12至13頁），而有關「
    不是個簡單的角色」「王美心與前夫分手原因，則與王美心
    的激烈性格有關」之用語，係基於上開採訪結果所為之評論
    ，此與「顯赫的經歷，其實是頻頻跳槽的結果」、「從登記
    地址、登記電話實在看不出王美心任職的協會還在運作，而
    王美心的種種經歷，能否和專業能力劃上等號」等語有關可
    受公評之聲請人資歷事項評論，客觀上均可認為屬於合理之
    範圍，自應受憲法言論自由之保障。
  5.被告程紹菖、修淑芬、曾蘭淑、曾文哲部分：
 (1)被告程紹菖、修淑芬、曾蘭淑、曾文哲均一致辯稱：「壹週
    刊第255期之報導係我們經採訪聲請人之前夫、公婆、父母
    及大學同學，壹週刊第265期之報導亦係由我們分工採訪雲
    林科技大學及熟悉聲請人之人，而綜合接受採訪者的話加以
    報導及總和；至於教職不保部分，係事發後雲科大調查聲請
    人之資歷有無問題，但調查後校方認為無問題，報導裡也有
    寫到；而在報導前，確實有與聲請人聯繫，但聲請人未回電
    」等語。
 (2)有關壹週刊第255期報導部分，其中「吃過她虧的人都認為
    她是狠角色」「寫黑函攻擊」「性格怪異眾人怕...泯滅人
    性」「寄黑函..散佈謠言」「交遊廣闊...與論文指導教授
    出現衝突」「指控指導教授性騷擾引起軒然大波，在各說各
    話下不了了之」「指導教授性騷擾，希望有人名正言順的陪
    她一直到畢業...英雄救美...如願以償換指導教授」「王美
    心連寄好幾封寄黑函到醫院、學校，還寄到警察局」「外柔
    內狠要求多...打電話要求這要求那」「不堪其擾...在擬好
    的離婚協定書上簽字..如果被她報復就完蛋了」「對外散播
    一些不利...的話」「保留她的病歷，如此才能證實她的精
    神狀況是否穩定」「林父安排保送她到台大就讀，收她當助
    教，林母常請她到家中吃飯，幫她申請英國獎學金，忘恩負
    義，只要不順她意，突然跑出另一種個性出來」「王美心連
    對自己的父母都不好」「會讓她接觸過的人過這麼久都覺得
    害怕...攀附名人誇被追..瘋狂追求她，還從維也納追到芬
    蘭...常打電話到他家.覺得王怪怪的...」「打進城的家庭
    ..對她十分照顧...去年聖誕節前夕城布查花園聚餐也邀請
    王美心... 安排至臺北科技大學演講」等語，除均係經由向
    聲請人前夫李宗憲、李宗憲之母林清子及城前大法官仲模之
    助理謝孟瑤採訪後，基於採訪、求證所得資料加以引用論述
    ，並有上開報導光碟、採訪錄音光碟及勘驗筆錄附卷可參外
    （見99年度偵續一字第49號卷二第8頁至第11頁），另經證
    人李宗憲、聲請人前夫林靖邦、林靖邦父親林敬二於偵查時
    證述綦詳（見96年度偵續字第805號卷三第120至122頁及第
    166至167頁）。至於「王美心資歷大膨風...野雞大學...將
    群智權事務所...早就離職...中華生醫科技應用協會理事長
    ...生技界人士卻說沒聽過這個單位...只在北科大夜間推廣
    部開過一學期的美容營養學...從不認識這個人...她現在根
    本不是我們的顧問...不是工研院的正式員工...清大法研所
    ...從未參與該院的研究計畫」等語部分，如同前述，或係
    就聲請人之資歷為合理評論，或無損於聲請人之人格評價，
    均足認被告程紹菖、修淑芬、曾蘭淑、曾文哲主觀上並無誹
    謗之惡意甚明。
 (3)其次壹週刊第265期報導部分，有關「王美心黑函攻擊」部
    分係向證人李宗憲為採訪後所得資料之引述，已如前述；而
    「王美心一度教職可能不保」「王美心對外放話...十分恩
    愛」「王美心離婚原因歸咎婆婆」「公婆為了幫她帶小孩，
    請了印傭」「王美心沒感謝反而檢舉公婆非法僱用外傭」「
    王美心未接電話留言...未接獲回應」等語，在客觀上應屬
    中性之用語，尚不足以貶抑聲請人在社會上之地位或評價，
    應可認定。
  6.被告李蕙璇部分：
    被告李蕙璇辯稱：壹週刊第255期中並無伊撰寫之報導內容
    ，第265期中伊僅有確認聲請人有去臺北大學上課而已，聲
    請人所指訴之報導內容均非伊所撰寫等語。此與被告程紹菖
    、修淑芬、曾蘭淑、曾文哲所陳：「係我們4人分工撰寫」
    等語互核相符。因此有關聲請人指訴壹週刊第255、265期中
    涉及毀損聲請人名譽之內容，既與被告李蕙璇無關，自難予
    以論處罪刑。
  7.被告王聖文、張怡文部分：
 (1)被告王聖文辯稱：渠有撥打電話予聲請人並錄音，但時報週
    刊第1469期第43、44頁之報導並非伊所撰寫等語。而被告張
    怡文則以：第1469期時報週刊有關聲請人之報導均係伊所撰
    寫，與被告王聖文無關，但伊有請被告王聖文打電話訪問聲
    請人，且在撰寫前已經有媒體進行相關內容報導等語置辯。
    則聲請人指訴時報週刊第1469期中有關涉及毀損聲請人名譽
    之內容，既非被告王聖文所寫，自難予以論處罪刑。
 (2)該期報導內容有關「無論走到哪裡，王美心都會成為話題人
    物」、「王美心感情世界太複雜」、「感情生變...由愛生
    恨」、「被王美心指為曾瘋狂追求她的大提琴...」、「王
    美心接受專訪」等語，徵諸一般社會大眾之觀感，「話題人
    物」應為一中性之評價；而對於涉及聲請人之感情生活之言
    詞，係基於他人對於聲請人感情之論述，且現今社會多能包
    容不同感情態度，非屬負面評價；「感情生變」、「由愛生
    恨」僅係描述個人感情變化、情緒轉變之詞彙，與貶低個人
    社會評價之負面用語，迥然不同；而「被王美心指為曾瘋狂
    追求她的大提琴...」綜觀全文僅係重述該大提琴家之澄清
    內容，亦非有何貶抑聲請人社會地位或人格評價，而接受專
    訪亦僅係單純無任何評價之事實陳述，均堪認定。
 (3)至於「與一位東吳老師交往」、「年輕授課老師傳緋聞，並
    與另一位老師也傳出曖昧，老師為了要分手，還被人四處發
    黑函...男方有家室...提出分手...被發黑函...遭到糾纏..
    .與王美心傳緋聞的這位老師一直很擔心，他是已婚之人，
    事情爆發後家庭和工作都不保，但王美心只是單身，不致有
    太大的問題」、「王美心發黑函的事..長年下來幾乎變成她
    的行為模式之一」、「在王美心想分手時，都會採取散佈謠
    言和發黑函等做法，讓對方不堪其擾...幾乎也在東吳這位
    老師身上發生。老師想要分手，而王美心不願意，這位老師
    一樣被人放黑函攻擊，他們瞭解黑函來源可能就是王美心。
    至於黑函內容，他們都不願意透露，只說反正是不好聽的話
    。雖然東吳這位老師到處被寄黑函，但也只能忍下來...王
    美心的情緒相當不穩定，他們很害怕王美心會想不開，所以
    不敢對外提這件事，同時也擔心學校會因為這件事，對這位
    老師予以處分」等語部分，經查，被告王聖文曾對聲請人做
    過2次電話採訪，第1次電話採訪僅作成筆記，第2次電話採
    訪則有錄音，被告張怡文撰寫系爭報導係參考上開電話採訪
    內容等語，業據被告王聖文、張怡文提出第2次電話採訪之
    錄音光碟為證。而該次電話採訪過程中，被告王聖文確曾對
    於聲請人與東吳大學教授傳出緋聞及寄發黑函之事，向聲請
    人親自為查證，且聲請人亦未拒絕接受被告王聖文之採訪，
    或對上開傳聞予以否認，此有勘驗筆錄附卷可稽（99年度偵
    續一字第49號卷二第14頁正反面），另自由時報曾於95年4
    月12日登載聲請人與東吳大學教授之緋聞消息，有該篇報導
    在卷可證（見95年度他字第7775號卷三第788至789頁），又
    從證人駱志豪、余啟民、鄭鵬基於臺灣士林地方法院97年度
    訴字第419號民事案件審理時之證述內容可知，在證人彼此
    間曾就聲請人之緋聞事件交換訊息及意見，而嗣後被告張怡
    文亦與證人駱志豪就聲請人上開緋聞內容交談過，此觀諸該
    案判決書甚明，故而應認被告張怡文參考被告王聖文採訪聲
    請人電話訪談紀錄、自由時報之報導及與駱志豪間之談話內
    容，撰寫上開文句已盡合理之查證義務，且足認其有相當理
    由確信上開言論為真實。
五、綜上所述，聲請人以被告蔣孝化涉犯妨害名譽罪嫌，針對臺
    灣高等法院檢察署檢察長認再議為不合法之處分，聲請交付
    審判，此部分之聲請顯不合法，應以裁定駁回。至聲請人所
    指被告劉博文、謝學豐、孫暐皓、黃鈴翔、程紹菖、修淑芬
    、曾蘭淑、李蕙璇、曾文哲、王聖文、張怡文妨害名譽犯行
    ，原臺灣臺北地方法院檢察署檢察官不起訴處分書及臺灣高
    等法院檢察署駁回再議處分書中既已詳予調查偵查卷內所存
    證據，並敘明所憑證據及判斷理由，且原處分所載證據取捨
    及事實認定之理由，亦無違背經驗法則、論理法則及證據法
    則之情事，是臺灣臺北地方法院檢察署檢察官及臺灣高等法
    院檢察署檢察長以被告等人犯罪嫌疑不足分別予以不起訴處
    分及駁回再議之聲請，於法並無違誤，本件聲請交付審判意
    旨猶執前詞，對於原臺灣高等法院檢察署處分加以指摘求予
    審判，非有理由，應予駁回。
六、依刑事訴訟法第258條之3第2項前段，裁定如主文。
中    華    民    國   100    年    7     月    4    日
                  刑事第十五庭  審判長法  官  廖紋妤
                                      法  官  吳麗英
                                      法  官  李小芬
上正本證明與原本無異。
本裁定不得抗告。
                                      書記官  陳品潔
中    華    民    國   100    年    7     月    5     日